【裁判字號】    97,易,1092
【裁判日期】    980226
【裁判案由】    賭博
【裁判全文】
臺灣彰化地方法院刑事判決              97年度易字第1092號
公  訴  人  臺灣彰化地方法院檢察署檢察官
被      告  戊○○
選任辯護人  張崇哲律師
            張奕群律師
上列被告因賭博案件，經檢察官提起公訴（九十七年度偵字第四
○五四號），本院判決如下：
    主  文
戊○○無罪。
    理  由
一、公訴意旨略以：丙○○於民國九十五年五月初某日向己○○
    商借其父即被告戊○○位在彰化縣員林鎮○○路○段一八九
    號（下稱上開房屋）之縣議員服務處經營大型賭場，經己○
    ○、被告允諾後，丙○○、辛○○、甲○○、己○○（以上
    四人所涉賭博犯行均經判刑確定）、被告乃共同基於意圖營
    利之犯意聯絡，於九十五年五月七日晚上，由被告提供上開
    房屋二樓作為賭場，丙○○另以日薪新臺幣（下同）二千元
    之代價，僱用甲○○、辛○○整理打掃上開房屋二樓、準備
    飯菜、在現場把風，丙○○並先以電話邀約熟客至彰化縣員
    林鎮○○路某特定地點等候，再由丙○○等人開車至約定地
    點接載賭客至上開房屋二樓，由丙○○自任莊家，以筒仔麻
    將、骰子等物為賭具，由每位賭客於衣夾上註明自己名號後
    夾上現金，與莊家比點數大小決定輸贏對賭，賠率為一比一
    ，賭客每贏三千元，丙○○再從中抽取一百元牟利，而於同
    日晚上，則聚集賭客許石有、朱素英、林淑華、楊涵晴、曹
    秀蘭、張翠娥、譚靜怡、黎氏蓓、鄭長春、林金財、林家豪
    、梁來春、林銘彥、鄭家倫、羅錦河、郭建宏、丁義書、鄭
    兆良、李國源、林榮華、陳信全、汪秋興、姚健興、謝棟材
    、黃世昌、許誠利、曾貴森、劉永川、嚴子岳、陳家齊、張
    國昌、邱文生、林其銘、黃鎗鋃、蔡碧宏、王培家、林錫勳
    、黃萬枝、黃文祥、鍾志雄、孔氏鸞（起訴書誤載為孔氏鑾
    ）、康林素珍、李銀葉、李明珠、王黃阿菜（起訴書誤載為
    王黃阿蔡）、林江阿珠、蔡玉蘭、陳孟榆、謝麗雲、廖佳玲
    、呂淑姬、林坤男、周茂村、張慶豐、吳啟彰、李明傑、謝
    炳輝、王金蓮、王文東、陳秀蘭、劉明世（以上六十一人均
    經檢察官為不起訴處分）。嗣於同月八日凌晨零時十分許，
    為警循線在上開房屋二樓當場查獲，並扣得丙○○所有、供
    賭博所用之無線電（附耳機）六支、筒仔麻將四十顆、骰子
    一袋、被告所有之監視器電腦主機一臺，賭客許石有等人所
    有之賭資現金合計九十八萬四千五百元。因認被告涉犯刑法
    第二百六十八條前段之意圖營利供給賭博場所罪嫌。
二、按犯罪事實應依證據認定之，無證據不得認定犯罪事實，又
    不能證明被告犯罪者，應諭知無罪之判決，刑事訴訟法第一
    百五十四條第二項、第三百零一條第一項分別定有明文。又
    認定不利於被告之事實，須依積極證據，苟積極證據不足為
    不利於被告事實之認定時，即應為有利於被告之認定，更不
    必有何有利之證據（最高法院三十年上字第八一六號判例意
    旨參照）；事實之認定，應憑證據，如未能發現相當之證據
    ，或證據不足以證明，自不能以推測或擬制之方法，以為裁
    判基礎（最高法院四十年臺上字第八六號判例意旨參照）；
    認定犯罪事實所憑之證據，雖不以直接證據為限，間接證據
    亦包括在內；然而無論直接或間接證據，其為訴訟上之證明
    ，須於通常一般之人均不致有所懷疑，而得確信其為真實之
    程度者，始得據為有罪之認定（最高法院七十六年臺上字第
    四九八六號判例意旨參照）。
三、公訴人認被告戊○○涉犯意圖營利供給賭博場所罪嫌，無非
    係以證人即共同正犯丙○○、辛○○、甲○○、己○○、賭
    客許石有、朱素英、林淑華、楊涵晴、曹秀蘭、張翠娥、譚
    靜怡、黎氏蓓、鄭長春、林金財、林家豪、梁來春、林銘彥
    、鄭家倫、羅錦河、郭建宏、丁義書、鄭兆良、李國源、林
    榮華、陳信全、汪秋興、姚健興、謝棟材、黃世昌、許誠利
    、曾貴森、劉永川、嚴子岳、陳家齊、張國昌、邱文生、林
    其銘、黃鎗鋃、蔡碧宏、王培家、林錫勳、黃萬枝、黃文祥
    、鍾志雄、孔氏鸞、康林素珍、李銀葉、李明珠、王黃阿菜
    、林江阿珠、蔡玉蘭、陳孟榆、謝麗雲、廖佳玲、呂淑姬、
    林坤男、周茂村、張慶豐、吳啟彰、李明傑、謝炳輝、王金
    蓮、王文東、陳秀蘭、劉明世、承辦員警庚○○、鄭耀生之
    證述、上開房屋監視器錄影畫面、扣案之無線電（附耳機）
    六支、筒仔麻將四十顆、骰子一袋、監視器電腦主機一臺、
    賭資現金九十八萬四千五百元，作為主要論據。訊據被告固
    不爭執上開房屋為其所有，且丙○○於九十五年五月七日晚
    上，邀集賭客在上開房屋二樓進行賭博之事實，然堅決否認
    有何意圖營利供給賭博場所之犯行，辯稱：伊不認識丙○○
    ，也沒有將上開房屋出借給丙○○使用，伊不知道丙○○在
    該處賭博等語。
四、按被告以外之人於審判外之言詞或書面陳述，除法律有規定
    者外，不得作為證據。被告以外之人於審判外向法官所為之
    陳述，得為證據。被告以外之人於偵查中向檢察官所為之陳
    述，除顯有不可信之情況者外，得為證據。被告以外之人於
    審判外之陳述，雖不符前四條之規定，而經當事人於審判程
    序同意作為證據，法院審酌該言詞陳述或書面陳述作成時之
    情況，認為適當者，亦得為證據。當事人、代理人或辯護人
    於法院調查證據時，知有第一百五十九條第一項不得為證據
    之情形，而未於言詞辯論終結前聲明異議者，視為有前項之
    同意。刑事訴訟法第一百五十九條第一項、第一百五十九條
    之一、第一百五十九條之五分別定有明文。經查：
  (一)證人丙○○、辛○○、甲○○、庚○○、鄭耀生於本院九十
    五年度易字第九八四號丙○○等人賭博案件（下稱本院另案
    ）審理時，向該案承審法官所為證述，雖係被告以外之人於
    審判外之言詞陳述，為傳聞證據，然依刑事訴訟法第一百五
    十九條之一第一項規定，認上開證人於審判外向法官所為之
    證述，得採為認定本件犯罪事實所憑之證據。
  (二)證人丙○○、辛○○、甲○○、己○○、許石有於偵查中向
    檢察官所為證述，雖係被告以外之人於審判外之言詞陳述，
    為傳聞證據，然其等於偵查中向檢察官所為證述，既經具結
    （偵字第四三七四號卷第四一、四五、五○、一五二、一六
    七頁；下稱偵卷），且本院審酌該等言詞陳述均係由證人出
    於自由意識而陳述，又無其他證據足認該等陳述有何顯不可
    信之情事等一切情況，依刑事訴訟法第一百五十九條之一第
    二項規定，認上開證人於偵訊中之證述，得採為認定本件犯
    罪事實所憑之證據。
  (三)證人丙○○、辛○○、甲○○、己○○、許石有、朱素英、
    林淑華、楊涵晴、曹秀蘭、張翠娥、譚靜怡、黎氏蓓、鄭長
    春、林金財、林家豪、梁來春、林銘彥、鄭家倫、羅錦河、
    郭建宏、丁義書、鄭兆良、李國源、林榮華、陳信全、汪秋
    興、姚健興、謝棟材、黃世昌、許誠利、曾貴森、劉永川、
    嚴子岳、陳家齊、張國昌、邱文生、林其銘、黃鎗鋃、蔡碧
    宏、王培家、林錫勳、黃萬枝、黃文祥、鍾志雄、孔氏鸞、
    康林素珍、李銀葉、李明珠、王黃阿菜、林江阿珠、蔡玉蘭
    、陳孟榆、謝麗雲、廖佳玲、呂淑姬、林坤男、周茂村、張
    慶豐、吳啟彰、李明傑、謝炳輝、王金蓮、王文東、陳秀蘭
    、劉明世於警詢時之證述，雖亦屬被告以外之人於審判外之
    言詞陳述，為傳聞證據，然經本院於審理時當庭直接提示而
    為合法之調查，公訴人、被告、辯護人均未於言詞辯論終結
    前聲明異議，本院復審酌該等言詞陳述均係由證人出於自由
    意識而陳述，並無非法取證之情況，依刑事訴訟法第一百五
    十九條之五之規定，認上開證人於警詢時之證述，亦得採為
    認定本件犯罪事實所憑之證據。
五、經查：
  (一)丙○○於九十五年五月初某日向己○○商借其父即被告所有
    之上開房屋二樓，作為經營大型賭場之用，經己○○允諾後
    ，丙○○即於同月七日以日薪二千元之代價，僱用甲○○、
    辛○○打掃上開房屋二樓準備飯菜，並在現場把風，另以電
    話邀約賭客至彰化縣員林鎮○○路某處等候，再由丙○○開
    車至約定地點搭載賭客至上開房屋二樓，由丙○○自任莊家
    ，以筒仔麻將、骰子作為賭具，由每位賭客於衣夾上註明自
    己名號後夾上現金，與莊家比點數大小決定輸贏對賭，賠率
    為一比一，賭客每贏三千元，丙○○再從中抽取一百元牟利
    ，而於同日晚上，則聚集賭客許石有、朱素英、林淑華、楊
    涵晴、曹秀蘭、張翠娥、譚靜怡、黎氏蓓、鄭長春、林金財
    、林家豪、梁來春、林銘彥、鄭家倫、羅錦河、郭建宏、丁
    義書、鄭兆良、李國源、林榮華、陳信全、汪秋興、姚健興
    、謝棟材、黃世昌、許誠利、曾貴森、劉永川、嚴子岳、陳
    家齊、張國昌、邱文生、林其銘、黃鎗鋃、蔡碧宏、王培家
    、林錫勳、黃萬枝、黃文祥、鍾志雄、孔氏鸞、康林素珍、
    李銀葉、李明珠、王黃阿菜、林江阿珠、蔡玉蘭、陳孟榆、
    謝麗雲、廖佳玲、呂淑姬、林坤男、周茂村、張慶豐、吳啟
    彰、李明傑、謝炳輝、王金蓮、王文東、陳秀蘭、劉明世，
    嗣於同月八日凌晨零時十分許，為警循線在上開房屋二樓當
    場查獲，並扣得丙○○所有、供賭博所用之無線電（附耳機
    ）六支、筒仔麻將四十顆、骰子一袋、被告所有之監視器電
    腦主機一臺，許石有等人所有之賭資現金合計九十八萬四千
    五百元之事實，業經證人丙○○（警卷第四三至四六頁、偵
    卷第三七至四○頁、本院另案卷二第二三至二五頁、本院卷
    第一二七至一三○頁）、辛○○（警卷第四七至五○頁、偵
    卷第四二至四四頁、本院另案卷二第二五、二六頁、本院卷
    第一三三、一三四頁）、甲○○（警卷第五一至五七頁、偵
    卷第四六至四八、五二頁、本院另案卷二第六一至六三頁、
    本院卷第一三四至一三七頁）、己○○（警卷第六四至六九
    頁、偵卷第一五○、一五一頁）於警詢、偵訊、本院另案及
    本案審理時，證人許石有（警卷第九二至九五頁、偵卷第一
    六四頁）於警詢、偵訊時，證人庚○○（本院另案卷二第十
    七至十九頁、本院卷第一三八、一三九頁）、鄭耀生（本院
    另案卷二第十九、二○頁、本院卷第一三九、一四○頁）、
    丁○○（本院卷第一三○至一三二頁）、乙○○（本院卷第
    一三七、一三八頁）於本院另案及本案審理時，證人朱素英
    （警卷第九六至九八頁）、林淑華（警卷第九九至一○一頁
    ）、楊涵晴（警卷第一○二至一○四頁）、曹秀蘭（警卷第
    二六二至二六四頁）、張翠娥（警卷第一○八、一○九頁）
    、譚靜怡（警卷第一一三至一一五頁）、黎氏蓓（警卷第一
    一六至一一八頁）、鄭長春（警卷第一一九至一二一頁）、
    林金財（警卷第一二六至一二八頁）、林家豪（警卷第一二
    三至一二五頁）、梁來春（警卷第一一○至一一二頁）、林
    銘彥（警卷第一二九至一三一頁）、鄭家倫（警卷第一三二
    至一三四頁）、羅錦河（警卷第一三五至一三七頁）、郭建
    宏（警卷第一三八至一四○頁）、丁義書（警卷第一四一至
    一四三頁）、鄭兆良（警卷第一四四至一四六頁）、李國源
    （警卷第一四七至一四九頁）、林榮華（警卷第一五○、一
    五一頁）、陳信全（警卷第一五二至一五四頁）、汪秋興（
    警卷第一五五、一五六頁）、姚健興（警卷第一五七、一五
    八頁）、謝棟材（警卷第一五九至一六一頁）、黃世昌（警
    卷第一六二、一六三頁）、許誠利（警卷第一六四至一六六
    頁）、曾貴森（警卷第一六七、一六八頁）、劉永川（警卷
    第一六九、一七○頁）、嚴子岳（警卷第一七一、一七二頁
    ）、陳家齊（警卷第一七四至一七六頁）、張國昌（警卷第
    一七七、一七八頁）、邱文生（警卷第一七九至一八一頁）
    、林其銘（警卷第一八二至一八四頁）、黃鎗鋃（警卷第一
    八五至一八七頁）、蔡碧宏（警卷第一八八至一九○頁）、
    王培家（警卷第一九一至一九三頁）、林錫勳（警卷第一九
    四至一九六頁）、黃萬枝（警卷第一九七至一九九頁）、黃
    文祥（警卷第二○一至二○三頁）、鍾志雄（警卷第二○四
    至二○六頁）、孔氏鸞（警卷第二○七至二○九頁）、康林
    素珍（警卷第二一○至二一二頁）、李銀葉（警卷第二一三
    至二一五頁）、李明珠（警卷第二一六至二一八頁）、王黃
    阿菜（警卷第九○至九二頁）、林江阿珠（警卷第二一九至
    二二一頁）、蔡玉蘭（警卷第二二二至二二四頁）、陳孟榆
    （警卷第二二五至二二七頁）、謝麗雲（警卷第二二八至二
    三○頁）、廖佳玲（警卷第二三一至二三三頁）、呂淑姬（
    警卷第二三四至二三六頁）、林坤男（警卷第二三七至二三
    九頁）、周茂村（警卷第二四○至二四二頁）、張慶豐（警
    卷第二四三至二四五頁）、吳啟彰（警卷第二四六至二四八
    頁）、李明傑（警卷第二四九至二五一頁）、謝炳輝（警卷
    第二五二至二五四頁）、王金蓮（警卷第二五五至二五七頁
    ）、王文東（警卷第二五九至二六一頁）、陳秀蘭（警卷第
    一○五至一○七頁）、劉明世（警卷第二六五至二六八頁）
    於警詢時，分別證述綦詳，復有上開房屋監視器錄影畫面勘
    驗筆錄一份（偵卷第一七六頁），以及無線電（附耳機）六
    支、筒仔麻將四十顆、骰子一袋、監視器電腦主機一臺、賭
    資現金九十八萬四千五百元扣案為憑；又丙○○、辛○○、
    甲○○因上開賭博犯行，業經本院另案依序判處有期徒刑十
    月、六月、六月，另經裁定減為有期徒刑五月、三月、三月
    確定，己○○因上開賭博犯行，經臺灣高等法院臺中分院以
    九十六年度上易字第一九九一號判處有期徒刑一年，減為有
    期徒刑六月確定，此有上開刑事判決書各一份、臺灣高等法
    院被告前案紀錄表四份在卷可佐，固堪認定。然此僅能證明
    丙○○等人確於上開時間，在被告所有之上開房屋二樓，為
    上開賭博犯行之事實，尚不足以推論被告與丙○○等人間就
    上開賭博犯行，確有犯意聯絡或行為分擔之事實。
  (二)丙○○係向被告之子己○○洽借被告所有之上開房屋二樓，
    並經己○○應允後，而使用上開房屋二樓作為賭博場所，丙
    ○○與被告並不相識等情，迭經證人丙○○於警詢（警卷第
    四四頁）、偵訊（偵卷第三九頁）、本院審理（本院卷第一
    二七至一三○頁）時，證述綦詳，核與證人己○○（警卷第
    六五、六六頁）於警詢時，證述之情節相符，則被告是否確
    曾應允丙○○使用上開房屋二樓作為賭博場所，即非無疑。
  (三)被告於九十五年五月七日晚上，確實在上開房屋一樓，參與
    彰化縣百果山國際同濟會之餐會，其後，又在該房屋一樓外
    之騎樓，與曹聖芳、曹富慶、曹勝棠、黃榮標利用撲克牌以
    俗稱「四支刀」之賭法賭博財物，至九十五年五月八日凌晨
    零時十分許，為警查獲一節，此經被告於本院審理（本院卷
    第三八頁）時，自承無訛，並經證人丁○○於本院審理（本
    院卷第一三○至一三二頁）時，證述明確，復有彰化縣百果
    山國際同濟會函三份、開會通知一份（本院卷第五八至六四
    頁）、上開房屋監視器錄影畫面勘驗筆錄一紙（偵卷第一七
    六頁）在卷可稽，且被告因上開賭博犯行，業經本院以九十
    六年度簡上字第二二七號判處罰金二萬元，減為一萬元確定
    ，亦有上開刑事判決書一份在卷可佐，固堪認定。另彰化縣
    百果山國際同濟會於九十五年五月七日晚上在上開房屋一樓
    辦理餐會，參與會員人數約五、六十人，餐會活動進行至晚
    上九、十時許結束，大多數會員係由前門出入，惟部分將車
    輛停放在上開房屋後側空地之會員亦由後門出入，此經證人
    丁○○於本院審理（本院卷第一三○至一三二頁）時，證述
    明確，並有彰化縣百果山國際同濟會函三份、開會通知一份
    （本院卷第五八至六四頁）附卷可參，則上開房屋監視器錄
    影畫面經檢察官勘驗之結果，自九十五年五月七日晚上八時
    三十五分許至同日晚上二十三時五十四分止，雖有多人進入
    上開房屋，並有多人往上開房屋後消失，此有勘驗筆錄一紙
    （偵卷第一七六頁）在卷可佐，然該出入之人員究為參與餐
    會之同濟會會員或為前往上開房屋二樓賭博之賭客，顯然無
    從確認。況且，丙○○於九十五年五月七日邀約前往上開房
    屋二樓賭博之賭客，大部分均由該房屋後門車庫進入，而甲
    ○○、辛○○則分別站在該房屋後門車庫內、外，擔任把風
    及開關車庫鐵捲門供賭客進入等工作，亦經證人丙○○（偵
    卷第三九頁、本院另案卷二第二四頁、本院本案卷第一二七
    至一三○頁）、甲○○（偵卷第四六頁、本院另案卷二第六
    一、六二頁、本院本案卷第一三四至一三六頁）、辛○○（
    本院另案卷二第二五、二六頁、本院本案卷第一三三、一三
    四頁）於偵訊、本院另案及本案審理時，分別證述明確，參
    以到場之賭客除許石有、朱素英、林家豪、鄭家倫、郭建宏
    、李國源、汪秋興、黃世昌、康林素珍等九人於警詢時曾證
    稱：「係由上開房屋大門進入」等語外，其餘賭客則分別證
    稱：「係綽號阿海之人引介進入」、「由車庫進入賭場」、
    「由把風人員指引進入」、「由後門進入」等語，足徵丙○
    ○、甲○○、辛○○之上開證述，應可採信，亦即，九十五
    年五月七日由上開房屋前門進入而前往二樓賭博之賭客顯係
    少數。再者，上開房屋一樓往二樓之樓梯口係設在該房屋後
    側靠近後門處，且該房屋前門與樓梯口間設有被告參選彰化
    縣縣議員時之競選看板，自前門處無法目視該房屋之後門及
    樓梯口，此經證人丙○○（本院卷第一二八頁）、丁○○（
    本院卷第一三一頁）於本院審理時，證述明確，並有上開房
    屋現場照片十八幀（本院卷第四七至五六頁）、平面圖一紙
    （本院卷第五七頁）在卷可佐，則被告於九十五年五月七日
    縱使確曾出現並停留在上開房屋一樓前門、騎樓處，然其能
    否得知有眾多賭客自後門進入而前往上開房屋二樓賭博，恐
    非無疑，自難徒憑被告於九十五年五月七日曾出現並停留在
    上開房屋一樓前門、騎樓一節，即逕行推論被告知悉丙○○
    使用上開房屋二樓作為賭博場所之事實。
  (四)本件公訴人所舉之證據，既無法證明被告與丙○○等人間就
    上開賭博犯行，確有犯意聯絡或行為分擔之事實，而本院在
    得依或應依職權調查證據之範圍內，復查無其他積極證據，
    足以證明被告確有公訴人所指意圖營利供給賭博場所之犯行
    ，本件既存有合理懷疑，致本院無法形成被告有罪之確切心
    證，要屬不能證明被告犯罪，按諸前揭說明，自應諭知被告
    無罪之判決。
據上論斷，應依刑事訴訟法第三百零一條第一項，判決如主文。
本案經檢察官林子翔到庭執行職務。
中    華    民    國    98    年    2     月    26    日
                       刑事第六庭     法  官  鄭舜元
以上正本證明與原本無異。
如不服本判決應於收受判決後10日內向本院提出上訴書狀，並
應敘述具體理由。其未敘述上訴理由者，應於上訴期間屆滿後
20日內向本院補提理由書(均須按他造當事人之人數附繕本)
「切勿逕送上級法院」。
中    華    民    國    98    年    2     月    26    日
                                      書記官  陳秀香


司法院資訊處製作；財團法人民間司法改革基金會備份。
